【裁判字號】    99,交聲,300
【裁判日期】    990115
【裁判案由】    聲明異議
【裁判全文】
臺灣臺中地方法院交通事件裁定         99年度交聲字第300號
原處分機關  交通部公路總局臺中區監理所豐原監理站
異  議  人
即受處分人  甲○○
上列受處分人因違反道路交通管理處罰條例案件，對於交通部公
路總局臺中區監理所民國98年12月11日所為之處分（豐監稽違字
第裁63-HD0000000號違反道路交通管理事件裁決書）聲明異議，
本院裁定如下：
    主    文
異議駁回。
    理    由
一、原處分機關交通部公路總局臺中區監理所豐原監理站係以：
    異議人即受處分人甲○○於民國 98年7月22日16時45分許，
    駕駛車牌號碼093-GW號營業曳引車（裁決書誤載為營業一般
    大貨車），在臺中縣新社、中和街口處，因「貨斗未加蓋，
    貨物飛散」之違規，臺中縣警察局東勢分局員警以中縣警交
    字第 HD0000000號舉發違反道路交通管理事件通知單舉發，
    受處分人前揭時間、地點被舉發違規事實，係違反道路交通
    管理處罰條例第30條第1項第2款規定，原處分機關乃於98年
    12月11日以63-HD0000000號違反道路交通管理事件裁決書，
    處罰鍰新臺幣（下同）9千元及依道路交通管理處罰條例第6
    3條第1項第2款記違規點數2點，於法並無不合等語。
二、本件受處分人聲明異議意旨略以：本人從未接獲監理所之交
    通事件裁決書，經至監理所查證，原來均是送至原上班之公
    司（原公司名稱為達豐企業）地址：神岡鄉○○村○○路，
    而原上班之公司早已於 9月初已宣告倒閉，人去樓空，致本
    人未接獲裁決書，而加重罰責，本人深感不服，因尚被前公
    司積欠薪水2個月，今還要本大負擔此高額罰款，本人無法
    繳納，爰聲明異議等語。
三、按汽車裝載時，所載貨物滲漏、飛散或氣味惡臭者，處汽車
    駕駛人3千元以上9千元以下罰鍰，並責令改正或禁止通行；
    汽車駕駛人有道路交通管理處罰條例第30條第1項第2款情形
    者，除依原條款處罰鍰外，並予記違規點數 2點。道路交通
    管理處罰條例第30條第1項第2款、第63條第1項第2款分別定
    有明文。次按當場舉發者，應填記駕駛人或行為人姓名、性
    別、出生年月日、地址、身分證統一編號及車主姓名、地址
    、車牌號碼、車輛種類。被查獲之駕駛人或行為人為受處分
    人時，應於填記通知單後將通知聯交付該駕駛人或行為人簽
    名或蓋章收受之；拒絕簽章者，仍應將通知聯交付該駕駛人
    或行為人收受，並記明其事由及交付之時間；拒絕收受者，
    應告知其應到案時間及處所，並記明事由與告知事項，視為
    已收受，違反道路交通管理事件統一裁罰標準及處理細則第
    11條第1項第1款亦定有明文。又按處理違反道路交通管理事
    件，有關文書送達之程序，依行政程序法之規定；送達，於
    應受送達人之住居所、事務所或營業所為之；於應送達處所
    不獲會晤應受送達人時，得將文書付與有辨別事理能力之同
    居人、受僱人或應送達處所之接收郵件人員。應受送達人或
    其同居人、受僱人、接收郵件人員無正當理由拒絕收領文書
    時，得將文書留置於應送達處所，以為送達；又送達不能依
    前 2條規定為之者，得將文書寄存送達地之地方自治或警察
    機關，並作送達通知書2份，1份黏貼於應受送達人住居所、
    事務所、營業所或其就業處所門首，另 1份交由鄰居轉交或
    置於該送達處所信箱或其他適當位置，以為送達。前項情形
    ，由郵政機關為送達者，得將文書寄存於送達地之郵政機關
    。寄存機關自收受寄存文書之日起，應保存 3個月，違反道
    路交通管理事件統一裁罰基準及處理細則第 5條，行政程序
    法第 72條第1項前段、第73條第1項、第3項、第74條分別定
    有明文。又92年2月7日修正之民事訴訟法第138條第2項規定
    「寄存送達，自寄存之日起，經10日內發生效力。」，然行
    政程序法第74條就寄存送達已自行規定，該條文中並無10日
    生效之規定，亦未準用民事訴訟法，故民事訴訟法關於寄存
    送達之規定，於行政程序自難適用（最高行政法院95年度裁
    字第2663號裁定意旨參照）。準此，舉發違反道路交通管理
    事件通知單送達時若依行政程序法第73條規定寄存送達者，
    於合法寄存送達時即發生送達效力。
四、經查：
（一）受處分人駕駛車牌號碼093-GW號營業曳引車於前揭時間、
      地點，因「貨斗未加蓋，貨物飛散」之違規，為臺中縣警
      察局東勢分局員警以中縣警交字第 HD0000000號舉發違反
      道路交通管理事件通知單舉發之情，業據臺中縣警察局東
      勢分局98年8月24日中縣東警交字第0980010315號函中說
      明：「查旨揭車輛因載運瀝青有飛散之情形且未加網覆蓋
      ，經本分局執勤員警發現舉發，依據交通部87年4月9日交
      路（87）字第002595號函釋：『貨車載運瀝青未覆蓋，行
      駛於一般道路雖較不易掉落，然因汽車行駛途中影響行車
      安全之突發因素甚多，其所載物品仍會有飛散情事發生，
      故警察機關針對貨車載運瀝青未覆蓋行駛於一般道路仍應
      加強取締，如查明其裝載之瀝青有滲漏、飛散之具體事實
      ，及應依道路交通管理處罰條例第30條第1項第3款予以處
      理』。該車載運瀝青有飛散之情形，且未加網覆蓋，本分
      局依法舉發並無不當…」等語。此為受處分人所不爭執，
      並有上開臺中縣警察局東勢分局函、舉發違反道路交通管
      理事件通知單通知聯及存根聯各一紙附卷可稽，是本件違
      規事實應堪認定。
（二）觀諸上開卷附之舉發通知單存根聯上之記載可知，本件係
      當場舉發，並由受處分親自簽收，且受處分人於受舉發當
      時已出示保險證，復該通知單上駕駛人個人資料欄位記載
      詳細完整，顯見受處分人已知被舉發之事實，足認該通知
      單上所載應到案時間與處所之訊息，業已傳遞予受處分人
      知悉，警察機關自毋庸另行送達舉發通知單予受處分人至
      明。又本件違反道路交通管理事件裁決書於 98年9月17日
      經以掛號郵寄受處分人之戶籍地址即「臺中縣神岡鄉○○
      村○○路 91巷7號」（查上址確為受處分人之戶籍地址，
      此有受處分人之全戶戶籍資料查詢結果、該舉發違反道路
      交通管理事件通知單影本各 1份在卷可憑），因未會晤受
      處分人本人，亦無受領文書之同居人、受僱人或應送達處
      所之接收郵件人員，即於 98年9月17日寄存於神岡郵局，
      送達人員並製作送達通知書2份，1份粘貼於應受送達人門
      首，另 1份置於受送達處所信箱或適當位置以為送達等情
      ，有上開違反道路交通管理事件裁決書及送達證書各 1份
      附卷可稽。揆諸上開規定，本件違反道路交通管理事件裁
      決書亦於98年9月17日已合法送達予受處分人。
五、綜上所述，受處分人確有首揭違規情事，並由受處分當場簽
    收舉發通知單，且裁決書業已合法送達予受處分人。則受處
    分人逾越應到案期限，原處分機關依法予以裁處罰鍰9000元
    ，並記違規點數 2點，核無違誤。從而，本件聲明異議為無
    理由，應予駁回。
據上論斷，依道路交通管理處罰條例第87條第2 項，道路交通案
件處理辦法第19條，裁定如主文。
中    華    民    國    99    年    1    月    15     日
                     交通法庭  法  官  劉邦繡
上正本證明與原本無異。
如不服本裁定，應於送達後五日內，向本院提出抗告狀。
                               書記官  何俞瑩
中    華    民    國    99    年    1    月    15     日

司法院資訊處製作；財團法人民間司法改革基金會備份。
